【裁判字號】    95,裁,1290
【裁判日期】    950622
【裁判案由】    有關土地登記事務
【裁判全文】
最  高  行  政  法  院  裁  定
                                     95年度裁字第01290號
抗  告  人  甲○○
上列抗告人因與相對人內政部就有關土地登記事務事件，對於中
華民國94年8月19日臺北高等行政法院93年度訴字第04079號裁定
提起抗告，本院裁定如下：
    主  文
抗告駁回。
抗告訴訟費用由抗告人負擔。
    理  由
一、按抗告法院認抗告為不合法或無理由者，應為駁回抗告之裁
    定。
二、相對人就土地複丈，有關土地界址鑑定作業紀錄表實測面積
    之登載一事有所疑義，函請相對人釋示。經相對人以93年6
    月30日台內地字第0930064161號書函通知嘉義縣政府謂：「
    ．．．經查有關量算複丈土地面積及其與登記面積之較差計
    算，於『辦理圖解法土地界址鑑定作業注意事項』第22點及
    『土地界址鑑定作業紀錄表』已有明文，所詢有關貴屬辦理
    土地複丈之面積計算作業方式是否考量圖紙伸縮及依法進行
    較差計算，係屬實務執行及事實認定事宜，請查明依法妥為
    處理並詳予逕復。」等語，並副知抗告人，抗告人不服，遂
    循序提起本件訴訟。經原審以上開內政部書函顯係對嘉義縣
    政府所為處理事務之指示，並非本於行政權而對人民有所行
    政處分，其以副本通知抗告人，純屬觀念通知，訴願機關為
    不受理之決定，於法並無不合，駁回抗告人之訴。
三、本件抗告人抗告意旨略以：相對人所為通知表面上似為純屬
    觀念通知，然實無異規避身為中央主管機關所應當負起之解
    釋法令的義務，訴願機關不受理，實係昧於「實測面積之登
    載」本意，其目的即在於確保抗告人所固有之法定面積不得
    超出依法所能容許的誤差範圍，相對人不依抗告人聲請為解
    釋，實同明顯共謀違法，又抗告人雖僅收受副本，然相對人
    之真意乃在於拒絕依抗告人聲請而依法為釋示以供嘉義縣政
    府據為施測之基礎，故係違法行政處分等語。按所謂行政處
    分，依訴願法第3條第1項規定係指中央或地方機關就公法上
    具體事件所為之決定或其他公權力措施而對外直接發生法律
    效果之單方行政行為而言，相對人93年6月30日台內地字第
    0930064161號書函顯係對嘉義縣政府所為處理事務之指示，
    並非本於行政權而對人民有所行政處分，其以副本通知抗告
    人，純屬觀念通知，原裁定以其非行政處分並無不合，其抗
    告難認有理由，應予駁回。
四、依行政訴訟法第104條、民事訴訟法第95條、第78條，裁定
    如主文。
中    華    民    國    95    年    6     月    22    日
                  第四庭審判長法  官  高  啟  燦
                              法  官  黃  璽  君
                              法  官  廖  宏  明
                              法  官  楊  惠  欽
                              法  官  林  樹  埔
以  上  正  本  證  明  與  原  本  無  異
中    華    民    國    95    年    6     月    23    日
                              書記官  吳  玫  瑩


司法院資訊處製作；財團法人民間司法改革基金會備份。
